【裁判字號】    95,上易,136
【裁判日期】    950913
【裁判案由】    損害賠償
【裁判全文】
臺灣高等法院臺中分院民事判決  95年度上易字第136號
上訴人即附
帶被上訴人  甲○○
訴訟代理人  丁○○
被上訴人即  乙○○
附帶上訴人
訴訟代理人  丙○○
上列當事人間請求損害賠償事件，上訴人對於民國95年3月1日臺
灣臺中地方法院94年度訴字第2259號第一審判決提起上訴，被上
訴人為附帶上訴（含擴張聲明），本院於95年8月30日言詞辯論
終結，判決如下：
    主      文
原判決關於命上訴人給付超過新台幣壹拾貳萬伍仟玖佰零貳元，
，並命上訴人負擔訴訟費用之裁判廢棄。
上開廢棄部分，被上訴人在第一審之訴駁回。
甲○○其餘上訴駁回。
乙○○附帶上訴（含擴張聲明）駁回。
第一審訴訟費用關於命上訴人負擔部分，及第二審訴訟費用關於
上訴部分，由上訴人負擔十分之一，餘由被上訴人負擔。第二審
訴訟費用關於附帶上訴（含擴張聲明）部分，由附帶上訴人負擔
。
    事實及理由
壹、訴訟要旨：
一、本件被上訴人即附帶上訴人（下簡稱被上訴人）主張：上訴
    人於九十三年十月十七日十五時五十分許，駕駛車牌號碼Ｂ
    五─九二九八號自用小客車，由臺中縣太平市○○○路往旱
    溪西路方向行駛，行經臺中市○區○○路與旱溪西路口時，
    本應注意轉彎車應讓直行車先行，而依當時為晴天、路面乾
    燥、無缺陷、無障礙物、視距良，並無不能注意之情形，竟
    貿然左轉欲駛入十甲路，適被上訴人騎乘車牌號碼ＸＲ六─
    九○○號重機車由進化路沿精武路慢車道往大平市方向直駛
    ，兩車於上開路口發生碰撞，造成被上訴人受有胸壁挫傷、
    髖挫傷之傷害。爰依侵權行為法律規定，請求上訴人給付醫
    療費用新台幣（下同）一萬五千八百二十六元、一年無法工
    作之損失七十八萬元及慰撫金二十萬四千一百七十四元，合
    計一百萬元之損害賠償等語，並於原審聲明：請求上訴人給
    付新臺幣壹佰萬元。
二、上訴人即附帶被上訴人（下簡稱上訴人）則以：本件車禍之
    發生，亦因被上訴人疏未注意車前狀況，被上訴人與有過失
    ，且請求賠償之金額過高等語，資為抗辯，並聲明：請求駁
    回被上訴人之訴。
貳、原審判決及上訴情形：
一、本件原審對於被上訴人之請求，判決被上訴人部分勝訴，即
    ：上訴人應給付被上訴人新臺幣伍拾伍萬陸仟伍佰貳拾柒元
    （含醫療費：15,826元。慰撫金：100,000元。一年
      工作損失：679,212元）；並駁回被上訴人其餘之訴。
二、上訴人就其敗訴，聲明不服，求為廢棄原判決，並駁回被上
    訴人在第一審之訴。被上訴人則求為判決駁回對造之上訴。
三、附帶上訴人乙○○於第二審附帶上訴，並擴張損害賠償金，
    其聲明求為判決：附帶被上訴人應再給付附帶上訴人新台幣
    六十九萬三千四百七十三元（本件被上訴人總損害額如下《
    含原審判決金額》：機車毀損：64,500元醫療費：16,
    860元減少工作能力十八個月：1,170,000元《65,000x18=
    1,170,00元》慰撫金：200,000元）。附帶被上訴人則求
    為判決駁回對造之附帶上訴。
參、兩造不爭執事實（見本審卷第一九五、一九六頁）：
一、上訴人於九十三年十月十七日十五時五十分許，駕駛車牌號
    碼B五-九二九八號自用小客車，由臺中縣太平市○○○路往
    旱溪西路方向行駛，行經臺中市○區○○路與旱溪西路口時
    ，本應注意轉彎車應讓直行車先行，而依當時為晴天、路面
    乾燥、無缺陷、無障礙物、視距良，並無不能注意之情形，
    竟貿然左轉欲駛入十甲路，適被上訴人騎乘車牌號碼XR六－
    九００號重機車由進化路沿精武路慢車道往太平市方向直駛
    行至，因亦疏未注意車前狀況致二車發生於上開路口碰撞，
    並造成被上訴人受有胸壁挫傷、髖挫傷等傷害。
二、刑事部分業經檢察官起訴，並經法院判決上訴人過失傷害罪
    確定在案（業經本院調閱台灣台中地方法院檢察署九十四年
    度偵字第五五四九號偵查卷、原法院即台中地方法院九十四
    年度中交簡字第一二九四號、九十四年度中交簡上字第五一
    ０號刑事卷）。
三、被上訴人支出醫療費用為新台幣16,860元。
四、被上訴人從事板模技術工每日薪資新台幣2,100元（見本審
    卷第一二０頁雲林縣木工職業工會函文）。
肆、兩造爭執事項：（見本審卷第一九六頁）
一、肇事責任之分擔比例。
    上訴人主張：本造負擔百分之七十，對造負擔百分之三十。
    被上訴人主張：對造負擔百分之百。
二、被上訴人依本件車禍受傷喪失或減少工作能力之日數。如無
    喪失工作能力情形，改為休養日數：
    上訴人主張休養三十日。
    被上訴人主張休養一年八個月。（本件請求十八個月）
伍、得心證之理由：
一、查上訴人於九十三年十月十七日十五時五十分許，駕駛車牌
    號碼B五-九二九八號自用小客車，由臺中縣太平市○○○路
    往旱溪西路方向行駛，行經臺中市○區○○路與旱溪西路口
    時，本應注意轉彎車應讓直行車先行，而依當時為晴天、路
    面乾燥、無缺陷、無障礙物、視距良，並無不能注意之情形
    ，竟貿然左轉欲駛入十甲路，適被上訴人騎乘車牌號碼ＸＲ
    六－九００號重機車由進化路沿精武路慢車道往太平市方向
    直駛行至，因亦疏未注意車前狀況致二車發生於上開路口碰
    撞，並造成被上訴人受有胸壁挫傷、髖挫傷等傷害，如前所
    述，為兩造所不爭執。又查：案發地點，為交岔口，對向行
    駛，乙○○機車為直行車，甲○○自小客車為左轉彎車，且
    甲○○行經岔路口時，路口燈號為綠燈。又路權歸屬：直行
    車路權相對優先（轉彎車應讓直行車先行）。肇事責任為：
    甲○○駕駛自小客車於交岔路口左轉彎時，未讓對向直行車
    先行為肇事主因。又乙○○駕重機車疏未注意車前狀況，為
    肇事次因等情，有道路交通事故現場圖，甲○○自小客車右
    側車身遭撞部位照片，現場照片、台灣省台中市區車輛行車
    事故鑑定員會鑑定書、警訊及偵查筆錄等附本院所調台灣台
    中地方法院檢察署九十四年度偵字第五五四九號偵查卷可稽
    。查兩造既為對向行駛，岔路口之燈號又為綠燈，則與交通
    燈號無關，是被上訴人抗辯本件車禍，核與「有號誌十字路
    口」有關云云，顯有誤會。又查甲○○行經岔路口時，路口
    燈號為綠燈；而肇事責任為：甲○○駕駛自小客車於交岔路
    口左轉彎時，未讓對向直行車先行為肇事主因。又乙○○駕
    重機車疏未注意車前狀況，為肇事次因等情，亦經台灣省台
    中市區車輛行車事故鑑定員會鑑定書鑑定無誤，如上所述。
    且兩造就肇事責任比例於原審協議為不爭執之事項，即責任
    比例分別為：乙○○百分之三十、甲○○為百分之七十，亦
    有原審筆錄可考（見原審卷第六一頁），是被上訴人於本院
    抗辯，上訴人應負擔百分之百肇事責任云云，顯不可採。申
    言之，兩造就肇事責任比例分別為：乙○○百分之三十、甲
    ○○為百分之七十。
二、次查，被上訴人主張伊因本件車禍受傷，需休養一年八個月
    云云，然為上訴人所否認，依舉證責任之分配原則，自應由
    被上訴人就車禍受傷休養日數負舉證之責。經本院調閱乙○
    ○就醫醫院病歷，即：國軍台中總醫院、國立台灣大學醫院
    附設醫院雲林分院、錦榮紀念新仁醫院、斗六洪揚醫院、大
    成中醫聯合診所，並檢送該病歷並囑託行政院國軍退除役官
    兵輔導委員會台中榮民總醫院（下簡稱台中榮民總醫院），
    經該醫院鑑定結果，認定：乙○○君鑑定勞動能力乙案，依
    所附國軍台中總醫院急診病歷所載，診斷為胸壁挫傷及髖挫
    傷，可能係車禍所造成。唯此傷之嚴重程度應不致喪失減少
    勞動能力，只要適當休養（約30日）應可康復。有台中榮民
    總醫院95年7月24日、中榮醫企字第0950010265號函文在卷
    可證（見本審卷第二五九頁），足證被上訴人乙○○因車禍
    受傷休養日數為三十日，是被上訴人主張伊因本件車禍受傷
    ，需休養一年八個月云云，顯不足採。
三、又查上訴人不法侵害原告之身體，既經認定，對於被上訴人
    因車禍而所受之損害，自應負賠償責任，茲所應審酌者，為
    被上訴人所得請求上訴人賠償之金額，爰分述如下：
  (一)醫療費16,860元部分：被上訴人主張醫療費為16,860元，為
    兩造所不爭執，且屬治療上之必要費用，應予准許。
  (二)工作損害金1,170,000元部分：被上訴人主張受傷後，需休
    養一年八月，每月薪津六萬五千元（僅請求十八個月）共計
    1,170,000元（計算式：65,000X18=1,170,000）。惟經本院
    將被上訴人乙○○就醫院病歷囑託台中榮民總醫院鑑定結果
    ，認定：乙○○因本年車禍受傷程度為胸壁挫傷及髖挫傷，
    此傷之嚴重程度應不致喪失減少勞動能力，只要適當休養（
    約30日）應可康復，業如前述。則被上訴人僅能請求三十日
    之津薪損失。又查被上訴人從事板模技術工每日薪資新台幣
    2,100元，亦如前述。則被上訴人請求三十日之工作損害金
    為63,000元（計算式：2,100元X30日=63,000元），是原審
    核准其超過該部分之請求，尚有未洽。
  (三)精神慰藉金200,000元部分；查被上訴人受傷多處，肉體、
    精神確受極大痛若，本院斟酌實際情況：上訴人學歷為高中
    肄業，在快遞公司上班，月薪新台幣3,500元，財產擁有一
    輛機車；被上訴人學歷為大成商工肄業，甫自軍中退伍，從
    事板模技術工每日薪資新台幣2,100元；及兩造之身分、地
    位、經濟能力等，原審認為被上訴人請求200,000元，尚嫌
    過高，應予核減為100,000元，尚屬公允，逾此數額之請求
    ，為無理由。
  (四)機車毀損：64,500元部分：查本件上訴人甲○○經檢察官起
    訴及原法院判處罪刑者，既僅為「過失傷害」，不及於「毀
    損」（按：過失毀損，刑法無處罰明文），業如前述，顯見
    被上訴人乙○○之機車毀損部分，非屬上訴人甲○○犯「過
    失傷害」罪所受侵害之客體，被上訴人即不得依刑事附帶民
    事訴訟程序，請求上訴人賠償該機車修理費之損害（最高法
    院81年度台上字第1537號參照），是被上訴人請求賠償機車
    毀損64,500元部分，不應准許。
  (五)綜上，被上訴人得請求金額為醫療費16,860元、工作損害金
    63,000元、慰撫金100,000元，合計為179,860元。又按損害
    之發生或擴大，被害人與有過失者，法院得減輕賠償金額，
    或免除之，民法第217條定有明文。查兩造就本件車禍肇事
    責任比例分別為：被上訴人乙○○百分之三十、上訴人甲○
    ○為百分之七十，亦如前述，則被上訴人按過失相抵核滅後
    ，得請求125,902元。（計算式：179,860元x0.7＝125,902
    元）。
  (六)從而，被上訴人基於侵權行為之損害賠償請求權，請求上訴
    人賠償125,902元，洵屬正當，應予准許。逾此部分所為之
    請求，為無理由，應予駁回。
陸、綜上所述，被上訴人依依侵權行為法律關係，請求上訴人賠
    償125,902元，為有理由，應予准許。逾此所為請求，為無
    理由，應予駁回。原審就上開不應准許部分，為上訴人敗訴
    之判決，自有未洽。上訴意旨就此部分指摘原判決不當，求
    予廢棄改判，為有理由。至於上開應准許部分，原審判如被
    上訴人之請求，核無違誤，上訴意旨，就此部分，仍執陳詞
    ，指摘原判決不當，求予廢棄，為無理由，應駁回其上訴。
    又，被上訴人即附帶上訴人侵權行為之法律關係，附帶上訴
    （含擴張聲明）請求附帶被上訴人應再賠償附帶上訴人六十
    九萬三千四百七十三元，為無理由，不應准許。原審為附帶
    上訴人敗訴之判決，並無不合。附帶上訴意旨指摘原判決不
    當，求予廢棄改判，為無理由，應予駁回。
柒、本件事證已臻明確，兩造其餘攻擊或防禦方法及所提證據，
    均與本院心證之形成，不生影響，爰不一一再加以論述，併
    此明。
捌、據上論結，本件上訴為一部有理由，一部無理由，被上訴人
    之附帶上訴（含擴張聲明）為無理由，依民事訴訟法第四百
    五十條、第四百四十九條第一項、第七十九條、第七十八條
    ，判決如主文。
中    華    民    國    95    年    9     月    13    日
                    民事第一庭審判長法  官  吳火川
                                    法  官  饒鴻鵬
                                    法  官  陳繼先
以上正本係照原本作成。
不得上訴。
                                    書記官  林育德
中    華    民    國    95    年    9     月    14    日
                                                      Ｂ


司法院資訊處製作；財團法人民間司法改革基金會備份。
